臺灣高雄地方法院刑事判決　　　　　　 96年度交訴字第169號
公　訴　人　臺灣高雄地方法院檢察署檢察官
被　　　告　丙○○
　　　　　　　　　　現在台灣高雄女子監獄附設戒治所戒治中
上列被告因公共危險等案件，經檢察官提起公訴（96年度撤緩偵
字第244 號），本院依簡式審判程序判決如下：
    主  文
丙○○駕駛動力交通工具肇事，致人傷害而逃逸，處有期徒刑捌
月，減為有期徒刑肆月；又行使偽造私文書，足以生損害於公眾
及他人，處有期徒刑肆月，減為有期徒刑貳月，附表編號一至十
一所示偽造之「王粉蓮」署名及指印，均沒收；又行使偽造私文
書，足以生損害於他人，處有期徒刑參月，減為有期徒刑壹月又
拾伍日，附表編號十二所示偽造之「王粉蓮」署名及指印，均沒
收，應執行有期徒刑柒月，附表所示偽造之「王粉蓮」署名及指
印，均沒收。
    事  實
一、丙○○於民國95年11月8 日晚間9 時40分許（起訴書誤載為
    晚間10時許），駕駛車牌號碼5312 - FD 號自用小客車，沿
    高雄市三民區○○○路西向東方向行駛，行經高雄市三民區
    ○○○路與平等路路口時，適有乙○○騎乘車牌號碼TC9-03
    9 號輕型機車，自平等路由北往南方向行駛至前揭路口左轉
    九如一路，丙○○本應注意車前狀況且隨時採取必要之措施
    ，而依當時情況，並無不能注意之情形，竟疏未注意，因閃
    避不及，其所駕駛之上開自用小客車左前車頭擦撞乙○○騎
    乘之上開輕型機車右側車身，致乙○○人車倒地，因而受有
    頭部外傷併頭皮撕裂傷之傷害（過失傷害部分未據告訴）。
    詎丙○○駕駛上開車輛撞擊乙○○機車後，並未停車查看而
    為必要之救護行為，反而另行起意駕車加速逃離現場。嗣因
    路人張珵威見狀後，騎乘機車追趕，並於附近路口將丙○○
    攔下，丙○○始返回肇事路口處理。詎丙○○於警員據報前
    來處理時，為逃避刑責，另基於偽造署押及行使偽造私文書
    之接續犯意，於同日晚間10時許起至翌日下午4 時41分後不
    久，在肇事現場及經警帶回高雄市政府警察局三民第二分局
    民族派出所製作筆錄、台灣高雄地方法院檢察署檢察官偵訊
    時，向承辦警員、檢察官表明其為「王粉蓮」而應訊，接續
    於附表編號1 至4 及6 至11所示之文件上，偽造如附表編號
    1 至4 及6 至11所示「王粉蓮」之署名及指印等署押，足以
    生損害於檢警機關偵辦犯罪之正確性及王粉蓮；又接續在附
    表編號5 之文件上，表明以王粉蓮本人簽名之意思，偽造如
    附表編號5 所示「王粉蓮」之署押，交付承辦警員而行使，
    並用以表示業已收受上揭文件，足生損害於警察機關對違反
    道路交通管理處罰條例案件舉發之正確性及王粉蓮。復基於
    行使偽造私文書之犯意，於95年11月19日與乙○○洽談和解
    事宜時，再度冒用王粉蓮之名義，在如附表編號12所示之文
    件上，偽造「王粉蓮」之署名及指印等署押，交付予乙○○
    而行使之，足以生損害於王粉蓮及乙○○。嗣因王粉蓮經傳
    喚至臺灣高雄地方法院檢察署應訊時，始查知上情。
二、案經高雄市政府警察局三民第二分局移請台灣高雄地方法院
    檢察署檢察官偵查起訴。
    理  由
一、上開事實，業據被告丙○○於偵查中及本院審理時坦承不諱
    （詳偵(二)卷第33頁、本院卷第23頁），核與證人即被害人乙
    ○○於警詢及偵查時之證述、證人李宏晉、張珵威、顧台貞
    於警詢時之證述相符（詳警卷第8 頁至第9 頁、第12頁、偵
    (一)卷第13頁至第16頁、第18頁至第21頁、第25頁），復有道
    路交通事故現場圖、車禍現場照片、道路交通事故談話紀錄
    表、高雄醫學大學附設中和紀念醫院之診斷證明書、高雄市
    政府警察局舉發違反道路交通管理事件通知書、調查筆錄、
    夜間詢問同意書、權利告知書、逮捕人犯通知書、逮捕人犯
    親友通知書、檢察官訊問筆錄、被告照片和解書、及本院公
    務電話紀錄可證（參警卷第14頁至第17頁、第20頁至第29頁
    、偵(一)卷第10頁、第26頁、本院卷第42頁），足認被告自白
    與事實相符，本件事證明確，被告犯行應堪認定。
二、按於舉發違反道路交通管理事件通知單上偽造他人姓名，單
    從形式上觀察，即足以知悉係表示由他人名義出具領受通知
    聯之證明，自屬刑法第210 條之私文書（最高法院83年台上
    字第6631號判例意旨參照）。次按刑法上之偽造署押罪，係
    指單純偽造簽名、畫押而言，若在制式之書類上偽造他人簽
    名，已為一定意思表示，具有申請書或收據等類性質者，則
    係犯偽造文書罪（最高法院85年度臺非字第146 號判決意旨
    參照）。被告在舉發違反道路交通管理事件通知單上偽簽王
    粉蓮之姓名，表彰以王粉蓮名義出具領收通知聯之證明，核
    具一般收據之私文書性質，其復又持交警員而加以行使，顯
    然對上開文書之內容有所主張。是核被告：(一)駕車肇事逃逸
    之犯行部分，係犯刑法第185 條之4 肇事逃逸罪。(二)偽造如
    附表編號5 所示文書後並持以行使之所為，係犯刑法第216
    條、第210 條之行使偽造私文書罪。被告於如附表編號5 所
    示之文件上，偽造如附表編號5 所示「王粉蓮」署名之行為
    ，乃偽造該私文書之部分行為，應為偽造私文書之行為所吸
    收，而其偽造私文書之低度行為復為行使之高度行為所吸收
    ，均不另論罪。又被告於如附表編號1 至4 及6 至11所示之
    文件上，偽造如附表編號1 至4 及6 至11所示「王粉蓮」之
    署名及指印之行為，雖係屬刑法第217 條第1 項之偽造署押
    犯行，然被告為規避肇事逃逸案件之罰責，其先後在附表編
    號1 至11所示文書、文件上，偽造「王粉蓮」之署名、指印
    之行為，均係基於同一犯意所為，為接續行為，屬實質上之
    一行為。因其中偽造如附表編號5 所示署押犯行，已為偽造
    如附表編號5 所示私文書犯行吸收，故偽造附表編號1 至4
    及6 至11所示署押犯行，應一併為上開偽造私文書所吸收，
    亦不另論罪。檢察官認被告行使偽造附表編號5 文書之犯行
    ，僅成立偽造附表編號5 之署名，尚有誤認。另檢察官漏未
    就附表編號1 至及9 所示偽造署押部分，加計1 式3 份之署
    押總額，及漏未就附表編號5 、6所示偽造署押部分，加計1
    式2 份之署押總額，然此部分之犯行，與起訴部分具有實質
    上一罪關係，本院自得併予審酌。(三)偽造如附表編號12所示
    文書後並持以行使之所為，係犯刑法第216 條、第210 條之
    行使偽造私文書罪。被告於如附表編號12所示之文件上，偽
    造如附表編號12所示「王粉蓮」署名、指印之行為，乃偽造
    該私文書之部分行為，應為偽造私文書之行為所吸收，而其
    偽造私文書之低度行為復為行使之高度行為所吸收，均不另
    論罪。另檢察官漏未就附表編號12示偽造署押部分，加計1
    式4 份之署押總額，然此部分之犯行，與起訴部分具有實質
    上一罪關係，本院亦得併予審酌。被告所犯上開3 罪，犯意
    各別，行為互殊，應分論併罰。爰審酌被告未能注意車前狀
    況，致擦撞被害人乙○○所騎乘之機車肇事，且明知開車肇
    事後應停留現場對傷者施以救護以防止損害之擴大，竟棄被
    害人於不顧，率爾逃離現場，且無故冒用他人名義應訊、接
    受舉發及和解，並於上開文書、文件偽造他人署名、指印，
    使他人可能因此遭受刑事訴追、裁罰或民事求償，所為均不
    足取，惟念其坦承犯行，態度尚佳，且已賠償被害人新台幣
    6 萬元，損害已有減輕等一切情狀，分別量處如主文所示之
    刑。又被告之犯罪時間在96年4 月24日以前，所犯均為中華
    民國96年罪犯減刑條例第3 條以外之罪，依前開條例第2 條
    第1 項第3 款、第7 條規定，減為如主文所示之刑及應執行
    刑。被告偽造如附表所示「王粉蓮」之署名及指印，均應依
    刑法第219 條之規定，不問屬於犯人與否，均併予宣告沒收
    。至偽造如附表編號12之和解書（1 式4 份，不含署押部分
    ），其中3 份已交予被害人、警察局或法院（參和解書備註
    第4 條），而非屬被告所有，其餘1 份和解書雖交予被告收
    執，而屬被告所有，然無證據足認該和解書仍屬存在，爰不
    諭知沒收。
據上論斷，應依刑事訴訟法第273 條之1 第1 項、第299 條第1
項前段，刑法第185 條之4 、第216 條、第210 條、第219 條、
第51條第5 款，中華民國96年罪犯減刑條例第2 條第1 項第3款
、第7 條，判決如主文。
本案經檢察官甲○○到庭執行職務。
中　　華　　民　　國　　96　　年　　 9　　月　　 7　　日
      　　　　　　　　　交通法庭法　官　方錦源
以上正本證明與原本無異。
如不服本判決，應於判決送達後10日內，向本院提出上訴狀。
　　　　　　　　　　　　　　　　書記官　鄧思辰
中　　華　　民　　國　　96　　年　　9　　月　　　7    日
附表
┌─┬─────┬───────┬─────────┬────────┬──┬───┐
│編│時      間│地          點│文   件   名   稱 │欄            位│偽造│偽造指│
│號│          │              │                  │                │署名│紋捺印│
├─┼─────┼───────┼─────────┼────────┼──┼───┤
│1 │95年11月9 │高雄市政府警察│夜間詢問同意書    │被告知人欄（1式3│6枚 │6枚   │
│  │日0時30分 │局三民第二分局│                  │份）            │    │      │
│  │許        │民族派出所    │                  │                │    │      │
├─┼─────┼───────┼─────────┼────────┼──┼───┤
│2 │同上      │同上          │權利告知通知書    │被通知人欄（1式3│3枚 │3枚   │
│  │          │              │                  │份）            │    │      │
├─┼─────┼───────┼─────────┼────────┼──┼───┤
│3 │同上      │同上          │逮捕人犯通知書    │被通知人欄（1式3│3枚 │3枚   │
│  │          │              │                  │份）            │    │      │
├─┼─────┼───────┼─────────┼────────┼──┼───┤
│4 │同上      │同上          │逮捕人犯親友通知書│被通知人欄（1式3│3枚 │6枚   │
│  │          │              │                  │份）            │    │      │
├─┼─────┼───────┼─────────┼────────┼──┼───┤
│5 │95年11月8 │同上          │舉發違反道路交通管│收受通知聯者簽章│2枚 │無    │
│  │日晚間10時│              │理事件通知單      │欄（1 式3 聯，被│    │      │
│  │許至95年11│              │                  │告於第2 聯即移送│    │      │
│  │月9 日凌晨│              │                  │聯上偽造「王粉蓮│    │      │
│  │0 時30分間│              │                  │」署名，署名部分│    │      │
│  │之某時    │              │                  │因複寫，致第3 聯│    │      │
│  │          │              │                  │即存根聯部分，亦│    │      │
│  │          │              │                  │有偽造「王粉蓮」│    │      │
│  │          │              │                  │之署名。        │    │      │
├─┼─────┼───────┼─────────┼────────┼──┼───┤
│6 │95年11月8 │高雄市政府警察│酒精測試單        │受測者欄（1 式2 │2枚 │2枚   │
│  │日晚間10時│局三民第二分局│                  │份）            │    │      │
│  │37分許    │              │                  │                │    │      │
├─┼─────┼───────┼─────────┼────────┼──┼───┤
│7 │95年11月8 │九如一路、平等│道路交通事故現場圖│                │1枚 │1枚   │
│  │日晚間10時│路口          │                  │                │    │      │
│  │許        │              │                  │                │    │      │
├─┼─────┼───────┼─────────┼────────┼──┼───┤
│8 │95年11月8 │同上          │交通事故談話紀錄表│                │3枚 │4枚   │
│  │日晚間10時│              │                  │                │    │      │
│  │許        │              │                  │                │    │      │
├─┼─────┼───────┼─────────┼────────┼──┼───┤
│9 │95年11月9 │同上          │被告於警詢冒王粉蓮│應告知事項欄、回│9枚 │33枚  │
│  │日0時30分 │              │之名應詢之調查筆錄│答願意接受夜間訊│    │（含騎│
│  │許        │              │                  │問處、受訊問人欄│    │縫處）│
│  │          │              │                  │及騎縫處（1 式3 │    │      │
│  │          │              │                  │份）            │    │      │
├─┼─────┼───────┼─────────┼────────┼──┼───┤
│10│95年11月9 │台灣高雄地方法│被告丙○○本人照片│                │1枚 │無    │
│  │日下午4、5│院檢察署      │                  │                │    │      │
│  │時許      │              │                  │                │    │      │
├─┼─────┼───────┼─────────┼────────┼──┼───┤
│11│同上      │同上          │95年11月9日之偵訊 │受訊問人        │1枚 │無    │
│  │          │              │筆錄              │欄              │    │      │
├─┼─────┼───────┼─────────┼────────┼──┼───┤
│12│95年11月19│不詳          │和解書            │立和解書人甲方姓│8枚 │8枚   │
│  │日某時    │              │                  │名欄、簽名蓋章欄│    │      │
│  │          │              │                  │（1式4份）      │    │      │
└─┴─────┴───────┴─────────┴────────┴──┴───┘
附錄本件論罪科刑法條：
刑法第185條之4
駕駛動力交通工具肇事，致人死傷而逃逸者，處6 月以上5 年以
下有期徒刑。
刑法第210 條
偽造、變造私文書，足以生損害於公眾或他人者，處5 年以下有
期徒刑。
刑法第216 條
行使第210 條至第215 條之文書者，依偽造、變造文書或登載不
實事項或使登載不實事項之規定處斷。
